臺灣高等法院臺南分院刑事裁定　　　　　96年度交抗字第53號
抗　告　人
即受處分人　甲 ○ ○
上列抗告人因違反道路交通管理處罰條例案件，不服臺灣臺南地
方法院中華民國95年12月29日所為裁定（95年度交聲字第0729號
），提起抗告，本院裁定如下：
    主  文
原裁定撤銷，發回臺灣臺南地方法院。
    理  由
一、本件抗告意旨略以：原裁定雖認陳仕翔與抗告人即受處分人
    甲○○居住於同一處所，且是有辨別事理之人；惟當時陳仕
    翔是個小學生並不是能辨別事理之人，且一直未居住在本人
    之戶籍內。又原裁定認抗告人之駕照已註銷，但抗告人的汽
    車駕照迄今仍未被註銷，只是一直沒有使用，依照法規有汽
    車駕照者可騎輕型機車；則抗告人應係被處罰未帶駕照，而
    不應被處罰鍰新台幣（下同）九千元；茲不服原裁定，依法
    提起抗告等語。
二、原法院裁定意旨略以：
  (一)異議人即受處分人（以下均稱抗告人）甲○○於民國（下同
    ）九十五年六月二十一日，在台南市○○路與建業街口，騎
    駛牌照號碼WHA─860號輕型機車，經台南市警察局第二分局
    警備隊員警攔檢並予以製單舉發，再經原處分機關即「交通
    部公路總局嘉義區監理所臺南監理站」（以下簡稱原處分機
    關），以抗告人之重型機車駕駛執照，業因另件交通違規案
    件未到案辦理，已於九十四年十二月十三日遭註銷在案，而
    改依違規時即修正前之道路交通管理處罰條例第二十一條第
    一項第六款之規定，裁處抗告人罰鍰九千元之事實，有原處
    分機關裁決書、台南市警察局舉發違反道路交通管理事件通
    知單等件為證，且為異議人所不否認，此部份事實當可認定
    。又抗告人原先考領之重型機車駕駛執照，於九十四年十二
    月十三日即已遭到逕行註銷乙節，亦據抗告人之機車駕照基
    本資料列印表記載明確，故抗告人於上揭時間，駕駛輕型機
    器腳踏車行經上揭地點時，其原先考領之輕型機車駕照（按
    應係「普通重型機器腳踏車駕駛執照」，應予更正），業經
    公路主管機關予以逕行註銷，應可認定。
  (二)其次，抗告人騎駛VBA－052號輕機車，前於九十年一月十二
    日下午四時二十五許，行經台南市（按應係台南縣永康市，
    應予更正）中華路與南興街交岔路口，有闖紅燈之違規行為
    ，而為臺南縣警察局永康分局當場攔停製單舉發，經抗告人
    當場簽名收受後，抗告人並未依規定自動繳納罰鍰或到案，
    而為交通部公路總局嘉義區監理所臺南監理站於九十四年十
    月二十五日（按應係二十八日，應予更正），裁處罰鍰三千
    六百元，併記違規點數三點，再以掛號郵寄方式，經郵務人
    員送至抗告人位在臺南市○區○○街一四六巷十九號之戶籍
    地，並由抗告人之侄子陳仕翰代為收受等情，亦有卷附之台
    南縣警察局南縣警交字第M00000000號舉發通知單影本、嘉
    監南字第裁74─M00000000號違反道路交通管理事件裁決書
    影本及中華民國郵件掛號郵件收件回執影本（收件人蓋章處
    有「陳仕翰」之印文）各一紙存卷可憑。
  (三)再者，按處理違反道路交通管理事件，有關文書送達之程序
    ，依行政程序法之規定，為違反道路交通管理事件統一裁罰
    基準及處理細則第五條所明定，而依照行政程序法第七十二
    條第一項前段及第七十三條第一項等規定，可知送達原則上
    應於應受送達人之住居所、事務所或營業所，向其本人為之
    ，如於應受送達處所不獲會晤應受送達人本人時，則例外允
    許將文書付與「有辨別事理能力」之同居人、受僱人或應送
    達處所之接收郵件人員，此即一般所謂的「補充送達」。查
    上開闖紅燈之交通違規裁決書，經郵寄至抗告人之應受送達
    處所時，該函件之代收人員即陳仕翰，其不僅係與抗告人共
    同居住於同一處所，而且亦顯係具有辨別事理能力之人，故
    上開交通違規裁決書之送達程序，經核尚難認為有何違法或
    不當之處。
  (四)綜上，抗告人辯稱其未合法收受交通部公路總局嘉義區監理
    所臺南監理站九十四年十月二十八日裁決書云云，洵屬無據
    。且抗告人確有於九十五年六月二十一日下午一時四十五分
    許，使用註銷之駕駛執照騎駛車號WHA－860號輕型機車，並
    在台南市○○路與建業街口有違規行為，從而原處分機關依
    修正前道路交通管理處罰條例第二十一條第一項第六款規定
    ，裁處受處分人罰鍰九千元，依法並無違誤，且所裁罰金額
    亦無不當之處；因認本件異議為無理由，自應將其異議駁回
    之。
三、經查：
  (一)本件抗告人（即受處分人）甲○○，前於九十年一月十二日
    下午四時二十五分許，因駕駛牌照號碼VBA－052號輕型機車
    ，行經台南縣永康市○○路與南興街交岔路口，有闖紅燈之
    違規行為，而為臺南縣警察局永康分局員警當場攔停且製開
    舉發通知單；又上開舉發通知單經抗告人當場簽名收受後，
    抗告人並未依規定自動繳納罰鍰或到案，而經原處分機關於
    九十四年十月二十八日裁處罰鍰三千六百元，併記違規點數
    三點，再以掛號郵寄方式，經郵務人員送至抗告人位在臺南
    市○○街一四六巷十九號之戶籍地，並由抗告人之侄子陳仕
    翰代為收受；其後，抗告人並未依期繳納罰鍰及繳送駕駛執
    照以代罰，而經原處分機關自九十四年十二月十三日起易處
    吊銷，並逕行註銷抗告人之重型機車駕駛執照等情，有「台
    南縣警察局」南縣警交字第M00000000號舉發通知單、「交
    通部公路總局嘉義區監理所台南監理站」嘉監南字第裁74-M
    00000000號違反道路交通管理事件裁決書、移送書、機車駕
    照基本資料及掛號郵件收件回執影本各一紙在卷可憑（見原
    法院95年交聲字第0729號卷第01、7至9頁），應堪認定。
  (二)又抗告人另於九十五年六月二十一日十三時四十五分許，騎
    駛牌照號碼WHA－860號輕型機器腳踏車，行經台南市○○路
    與建業街口時為警攔停，並以抗告人有「未帶駕照」之違規
    事實舉發，其後原處分機關改以「使用註銷駕駛執照駕車」
    之違規事實，而依九十四年十二月二十八日修正公布前之道
    路交通管理處罰條例第二十一條第一項第六款之規定，裁處
    罰鍰九千元等情，亦有「台南市警察局」南市警交字第S0 0
    000000號舉發違反道路交通管理事件通知單、「交通部公路
    總局嘉義區監理所台南監理站」嘉監南字第裁74-S00000000
    號違反道路交通管理事件裁決書各一紙在卷可佐（見同上卷
    第30至31頁），亦足堪認定。
  (三)惟按依道路交通安全規則第六十一條第一項已規定：「汽車
    駕駛人取得高一級車類之駕駛資格者，應換發駕駛執照，並
    准其駕駛較低級車類之車輛。」而其中第四款復規定：「已
    領有小型車駕駛執照者，得駕駛輕型機器腳踏車。」可知，
    倘抗告人考領有小型車駕駛執照，甚或其他更高級之駕駛執
    照，則抗告人似非不得騎駛輕型機器腳踏車；基此，如前所
    述，本件抗告人之重型機車駕駛執照雖於九十四年十二月十
    三日為原處分機關依法註銷，而註銷期間為九十四年十二月
    十三日至九十五年十二月十二日止，且抗告人於九十五年六
    月二十一日為警攔停時，雖仍在註銷期間內；惟抗告人是否
    仍得依上揭道路交通安全規則第六十一條之規定而騎駛輕型
    機車，非無探究餘地；且經本院向轄屬監理單位電詢結果，
    其有謂若領有小型車駕駛執照者，自得駕駛輕型機器腳踏車
    ，僅是原有輕型機器腳踏車駕駛執照應予繳回而已（至重型
    機器腳踏車駕駛執照則不必繳回）；換言之，抗告人是否另
    考領有其他之駕駛執照，及得否憑以駕駛輕型機車等情，實
    攸關於本件抗告人之違規行為是否該當九十四年十二月二十
    八日修正公布前之道路交通管理處罰條例第二十一條第一項
    第六款所定之「使用註銷駕駛執照駕車者」情形之判斷，應
    有究明及另為斟酌之必要。抗告人執此提起抗告，指摘原裁
    定不當，非無理由；應由本院將原裁定予以撤銷，發回原法
    院再為詳實查明而為適當之處分。
四、據上應結，應依道路交通案件處理辦法第26條，刑事訴訟法
    第413條前段，裁定如主文。
中　　華　　民　　國　　96　　年　　3 　　月　　29　　日
                  刑事第三庭    審判長法　官  陳義仲
                                      法　官  宋明蒼
                                      法　官  張世展
以上正本證明與原本無異。
不得再抗告。
　　　　　　　　　　　　　　　　　　　書記官  魏芝雯
中　　華　　民　　國　　96　　年　　3 　　月　　30　　日
